臺灣高等法院民事判決  
111年度重上字第660號
上  訴  人    屈萬成
被 上訴 人    元大證券股份有限公司中壢分公司

兼法定代理人  鍾朝祥
共      同
訴訟代理人    李佳俞律師
上列當事人間請求回復原狀事件，上訴人對於中華民國111年7月
15日臺灣桃園地方法院111年度重訴字第194號第一審判決提起上
訴，本院於111年11月9日言詞辯論終結，判決如下：
　　主　文
上訴駁回。
第二審訴訟費用由上訴人負擔。
　　事實及理由
一、本件上訴人主張：伊於民國110年4月間想起前於88年間曾在
    復華綜合證券股份有限公司（下稱復華證券）中壢分公司有
    開設證券帳號及證券銀行帳號之帳戶（下合稱系爭帳戶），
    系爭帳戶內疑似有於88年至90年間買入國巨股份有限公司股
    票13張（下稱系爭國巨股票），伊曾在復華證券中壢分公司
    交易大廳向經理人即被上訴人鍾朝祥索取系爭帳戶存摺未果
    。之後復華證券由元大證券股份有限公司（下稱元大證券）
    合併存續，被上訴人元大證券中壢分公司（下稱元大中壢分
    公司）竟無故拒絕提供相關資料，營業員告知伊有二帳戶，
    伊固同意合併帳戶，惟並未同意註銷系爭帳戶，伊欲查詢系
    爭帳戶遭拒，元大中壢分公司無故註銷伊之帳戶，已違反證
    券交易法第174條第1項第9款規定，伊自得請求被上訴人連
    帶回復系爭帳戶及系爭國巨股票。爰依民法第184條第1項、
    第185條第1項、第188條第1項、第28條、第213條及公司法
    第23條第2項等規定，求為命：被上訴人應連帶回復系爭帳
    戶，並將系爭帳戶内系爭國巨股票及所配股票、股息一併回
    復之判決。
二、被上訴人則以：復華證券未曾於中壢地區開設分公司，上訴
    人自無可能在中壢地區之復華證券開設系爭帳戶，伊亦無從
    回復。又上訴人於伊合併存續前之京華證券股份有限公司所
    開立之證券交易帳戶（帳號為52445，下稱52445帳戶）仍可
    正常使用，惟該帳戶內並無系爭國巨股票，上訴人就其於系
    爭帳戶內有系爭國巨股票之情亦未舉證證明。另上訴人提出
    之臺灣證券交易所股份有限公司（下稱證交所）出具之投資
    人開戶明細表（下稱系爭開戶明細表）中，帳號38688帳戶
    係在已結束營業之台育證券開立，後存續證券為中信證券（
    已更名為凱基證券），與伊無關。況查，上訴人稱系爭帳戶
    於88年開設，在88年至90年間疑似購買系爭國巨股票，迄今
    已超過15年，故本件侵權行為損害賠償請求權顯已罹於時效
    而消滅等語，資為抗辯。
三、原審為上訴人敗訴之判決，上訴人不服，提起上訴，上訴聲
    明：㈠原判決廢棄。㈡被上訴人應連帶回復系爭帳戶，並將系
    爭帳戶内系爭國巨股票及所配股票、股息一併回復。被上訴
    人答辯聲明：上訴駁回。
四、上訴人主張依民法第184條第1項、第185條第1項、第188條
    第1項、第28條、第213條及公司法第23條第2項規定，請求
    被上訴人應連帶回復系爭帳戶，並將系爭國巨股票及所配股
    票、配息一併回復等情，為被上訴人所否認，並以前詞置辯
    。茲就兩造之爭點及本院之判斷，詳述如下：　　　　　
　㈠按當事人主張有利於己之事實者，就其事實有舉證之責任，
    民事訴訟法第277條第1項前段定有明文。而民事訴訟如係由
    原告主張權利者，應先由原告負舉證之責，若原告先不能舉
    證，以證實自己主張之事實為真實，則被告就其抗辯事實即
    令不能舉證，或其所舉證據尚有疵累，亦應駁回原告之訴（
    最高法院101年度台上字第1697號判決要旨參照）。
  ㈡上訴人主張曾於88年間開設系爭帳戶且帳戶內疑似購入國巨
    公司股票13張云云，惟並未提出系爭帳戶之帳號或相關開戶
    、使用之交易紀錄，或買入、存有國巨公司股票之相關憑證
    或金錢交割證據，已無從憑採。
　㈢按證交所公告實施之「證券商合併、營業讓與作業處理程序
    」第壹點第四款規定，因合併而消滅證券商於實行合併前所
    生一切權利義務，由合併後存續或新設證券商概括承受。查
    上訴人於原審提出之系爭開戶明細表，記載上訴人之全部證
    券交易帳號開戶資料（原審卷第91頁），其中於88年間僅有
    於券商代號「558D」開立之帳號38688帳戶（88年11月10日
    開立、98年9月24日註銷），再依證交所之證券商結束營業
    資料所示，券商代號5580為台育證券，結束營業後之存續公
    司為5650中信證券，之後由凱基證券合併（本院卷第95至97
    頁），而與元大證券無涉。至於上訴人提出之新竹市第五信
    用合作社帳戶存摺封面所示之「宜豐證券劃撥專戶」（本院
    卷第78頁），核對證券商結束營業資料所示之宜豐證券代號
    為7740，結束營業後之存續公司為復華證券（本院卷第99頁
    ），復稽之系爭開戶明細表所載，上訴人係於86年8月15日
    在宜豐證券開設帳號119775帳戶，因證券商經過多次合併，
    再由存續之元大證券新竹分公司沿用，而非元大證券中壢分
    公司，最終由元大證券新竹分公司於104年6月5日註銷帳號
    （原審卷第91頁），而上訴人本件請求之對象為被上訴人，
    非元大證券新竹分公司，上訴人並當庭表示並非請求回復元
    大證券新竹分公司之帳號等語（本院卷第107頁）。故依上
    訴人提出之上開證據，無從認定被上訴人有何無故註銷系爭
    帳戶之情事。上訴人主張被上訴人應負連帶侵權行為責任，
    請求回復系爭帳戶或是系爭國巨股票，均不可採。
　㈣末按請求權，因十五年間不行使而消滅；請求權消滅時效，
    自請求權可行使時起算；時效完成後，債務人得拒絕給付，
    民法第125條、第128條前段、第144條第1項分別定有明文。
    上訴人主張其於88年間開設系爭帳戶，或曾於88年至90年間
    購買系爭國巨股票云云，除未舉證證明外，迄今亦已逾15年
    ，故被上訴人主張時效抗辯，自屬有據。上訴人主張消滅時
    效應自其於110年4月間想起時起算云云，顯與法不合，自不
    可採。
五、綜上所述，上訴人依民法第184條第1項、第185條第1項、第
    188條第1項、第28條、第213條及公司法第23條第2項規定，
    請求被上訴人應連帶回復系爭帳戶，並將系爭帳戶内系爭國
    巨股票及所配股票、股息一併回復，為無理由，應予駁回。
    原審為上訴人敗訴之判決，核無不合。上訴意旨指摘原判決
    不當，求予廢棄改判，為無理由，應予駁回。
六、本件事證已臻明確，兩造其餘之攻擊或防禦方法及所用之證
    據，經本院斟酌後，認為均不足以影響本判決之結果，爰不
    逐一論列，附此敘明。
七、據上論結，本件上訴為無理由，依民事訴訟法第449條第1項
    、第78條，判決如主文。
中　　華　　民　　國　　111 　年　　11　　月　　30　　日
　　　　　　　　　民事第二庭
　　　　　　　　　　　審判長法　官　陳容正 
　　　　　　　　　　　　　　法　官  邱  琦
　　　　　　　　　　　　　　法　官  紀文惠
正本係照原本作成。
如不服本判決，應於收受送達後20日內向本院提出上訴書狀，其
未表明上訴理由者，應於提出上訴後20日內向本院補提理由書狀
（均須按他造當事人之人數附繕本）上訴時應提出委任律師或具
有律師資格之人之委任狀；委任有律師資格者，另應附具律師資
格證書及釋明委任人與受任人有民事訴訟法第466 條之1第1項但
書或第2項所定關係之釋明文書影本。如委任律師提起上訴者，
應一併繳納上訴審裁判費。
中　　華　　民　　國　　111 　年　　11　　月　　30　　日

  　　　　　　　　　　　　　書記官  李昱蓁